臺灣板橋地方法院刑事判決　　　　　　　　　　　　　九十年度訴字第一九七三號
　　公　訴　人　臺灣板橋地方法院檢察署檢察官
　　被　　　告　己○○
右列被告因偽造貨幣案件，經檢察官提起公訴 (九十年度偵字第八九九四、一四七六
七號)及移
    主  文
己○○無罪。
    理  由
一、公訴意旨略謂：被告己○○意圖供行使之用，於民國九十年五月九日，在台北縣
    中和市○○街三十九之十一號，交付偽造之新台幣（下同）一千元紙幣乙張給共
    同被告戊○○（業經乙○另行判決無罪），因認被告涉有刑法第一百九十六條第
    一項之罪嫌云云。
二、公訴人認被告己○○涉有右揭意圖供行使之用而交付偽造紙幣犯行，無非以戊○○為警當場查獲持有偽造千元紙鈔一張，有扣案之偽鈔一張在卷可稽，而該偽鈔
    係自被告處收受；且該偽鈔經公訴人檢視結果，發現其上變色油墨之顏色與真鈔
    顯不相同、紙超大小亦與真鈔有間、無浮水印、隱藏字及變色油墨之設計，與真
    鈔顯然有異。再被告己○○於偵查中先否認交付千元紙鈔予戊○○；後又改稱該
    紙紙鈔係案外人辛○○在上址所交付，並舉證人丙○○為證，惟經公訴人以戊○○於偵查中稱於右揭時地並未見丙○○，而認丙○○所證不足採信，被告屢有隱
    匿犯行行為，為其主要論據。
三、惟按犯罪事實應依證據認定之，無證據不得推定其犯罪事實；又不能證明被告犯
    罪者，應諭知無罪之判決，刑事訴訟法第一百五十四條、第三百零一條第一項，
    分別定有明文。次按事實之認定，應憑證據，如未能發現相當證據，或證據不足
    以證明，自不能以推測或擬制之方法，以為裁判基礎；又認定不利於被告之事實
    ，須依積極證據，苟積極證據不足為不利於被告事實之認定時，即應為有利於被
    告之認定，更不必有何有利之證據；又犯罪事實應依證據認定之，不得以推測之
    詞入人於罪，或以被告之反證不成立，持為認定犯罪之論據，最高法院四十年台
    上字第八六號、三十年上字第八一六號判例、七十年台上字第七二五號判決參照
    。另按刑法第一百九十六條第一項所謂意圖供行使之用，而交付偽造之通用紙幣
    ，係以行為於交付前即知所持者為偽造之通用紙幣而言，是如行為人不知為偽鈔
    而交付於人，即難逕以偽造貨幣相關罪名相繩。
四、訊據被告己○○坦承其於上開時地交付一千元紙鈔一張予戊○○，惟堅詞否認有
    何為供行使之用而交付偽造紙幣之意圖，辯稱：當日其交付戊○○之一千元紙鈔
    ，係辛○○於當日所還其之錢，原不知該紙鈔係屬偽造等語。經查：
（一）戊○○於九十年五月九日下午，在台北縣中和市○○街三十九之十一號電動玩
      具店內，自被告處借得一千元紙鈔一張，嗣後甫出店外即於同日二十二時三十
      分許經警盤查，發現其因違反麻醉藥品管理條例案件，為台灣板橋地方法院檢
      察署以丁○吉實緝字第○○○一一九號發佈通緝在案，並查獲其皮夾中有千元
      之紙鈔一張，而當時戊○○身上除該一千元之外，並無餘錢，業據共同被告戊○○於警訊及偵審中供述綦詳，並經證人即查獲警員甲○○、庚○○到庭證述
      明確（見乙○九十年十二月二十七日訊問筆錄第六頁），復有台北市政府警察
      局中正第一分局刑事案件移送書及該千元紙鈔各一紙在卷可憑。
（二）又該被查獲之千元紙鈔經乙○送中央銀行發行局鑑定，「經鑑定結果，確係偽
      鈔，該張鈔係以彩色噴墨方式仿印，無隱藏字及凹版印文凸起效果；紙質與真
      鈔不同，無水印，安全線以黏貼箔膜（含面額數字）仿鈔券正面五段裸露部分
      ，無折光變色效果；左下角「１０００」面額數字，無折光變色反應。」且有
      該局九十年十二月十一日（九○）台央發字第○三○○六三八一四號函附卷可
      稽，固堪認被告己○○於九十年五月九日所交付戊○○之千元紙鈔一張係偽造
      之通用紙幣。
（三）惟上述偽鈔以中央銀行發行局鑑定結果以觀，所謂之無隱藏字、水印、凹版印
      文凸起及折光變色效果等，均非一望即知，而需詳加觀察、辨識；紙質不同，
      則需經仔細觸摸方能分辨，此純係事後之比對辨別，並非收受前人人均有比對
      鑑別之習慣，且偽鈔亦非人人一經接手觸摸即可辨別（最高法院八十年度台上
      字第五０五八號判決意旨參照），則被告己○○於取得該紙偽鈔時，是否已辨
      明該紙鈔係屬偽造而意圖供行使之用而交付戊○○，即非無疑。
（四）雖被告於偵查中，經檢察官初次訊問是否有借錢給戊○○，答稱：「沒有。」
      （見偵查卷第三十頁背面第六、七行），其後舉女友丙○○於偵查中到庭證稱
      ：「我沒有拿錢給他（指查獲當日丙○○沒有拿錢給戊○○），己○○也沒有
      拿錢給他，他們二人根本沒有任何接觸，但那一天晚上我有看到『辛○○』有
      拿錢給『范（立民）』，是一張一千元：」等語在卷（見偵查卷第二十五頁背
      面），企圖撇清該紙千元紙鈔係被告交付戊○○。其後經檢察官傳訊辛○○，
      為辛○○否認曾於上開時日交付一千元紙鈔予戊○○（見偵查卷第四十三頁背
      面倒數第五行），被告己○○於偵查時亦稱：未曾見辛○○拿一千元該戊○○
      （以上見偵查卷第第四十九頁倒數第二、三行），戊○○並於偵查中供述：被
      告己○○交給伊之千元紙鈔是客人「阿肥」拿給綽號「阿文」之被告，被告再
      交給他的，當日並未見到丙○○等語（見偵查卷第五十三頁背面第一至十行）
      ，已見證人丙○○前述於查獲當日曾見辛○○將上述偽鈔直接交予戊○○之證
      詞，虛偽不實，不足採信。嗣被告於偵查中固坦承上述千元紙鈔係其交付戊○○，惟仍堅稱不知該紙鈔為偽造之紙幣，辯稱：當時櫃檯很多錢，其隨便拿一
      張云云（以上均見偵查卷第第四十九頁背面），惟該紙幣係自被告己○○口袋
      取出，而非取自櫃檯，業據戊○○於乙○審理陳稱綦詳（見乙○九十年十二月
      二十七日訊問筆錄第四頁第七行），是被告於偵查中對本件紙幣係其交付戊○○，固言詞閃爍，甚見情虛，惟此僅足證本件偽造紙幣，係其交付戊○○，尚
      無從證明被告於收受或交付該紙幣予戊○○時，已知該紙幣係屬偽造。
（五）嗣被告於乙○九十一年一月二十八日訊問時始供稱：其交付戊○○之千元紙幣
      係當日辛○○所還其的錢等語（見該次訊問筆錄第四頁第六行），並提出其與
      辛○○、丙○○間對話之錄音帶一捲為證。雖證人辛○○到庭否認係其交付本
      件紙幣予被告，並陳稱被告夥同丙○○等人要伊出面將此案擔下來云云，惟據
      被告所提出之前開錄音帶譯文記載，辛○○說：「你（指被告）就說不知道是
      假的。」；丙○○答：「他本來就不知道。」；辛○○說：「你不要說真的要
      講時說知道是假的喔！我們現在就說你不知道，我也不知道，就沒有什麼事了
      ，你就說我欠你錢就好了啊！『小朱』（指戊○○）欠錢跟你借一千就好了，
      不要說你欠錢，你又跟我借，再借給『小朱』，法官會當你瘋了，自己身上沒
      錢還借人，你說我還你一千啊！『小朱』欠錢跟你借一千。」、「你瞭解了嗎
      ？我們假的也當作不知道，不能像上次檢察官說是不是這一張？你跟他說對是
      這一張：這樣如果還有事，那不可能啊！應該不可能，我說的大約是我們不能
      說知道是假的」、「大家都不知道，這條我就自己來擔那有關係，你大家如果
      說知道是假的，我那有可能跳進去，這樣怎麼解？你們都說是假的，我去擔那
      有可能？你們說知道，你們也有事情了解嗎？不錯！源頭是我，但是我那被判
      可能持有，你們也知道，又是過一手也算持有了解嗎？所以你們絕不能說知道
      是假的。」、「對啦！就說那天我們在電動場碰面，我欠你一千，你打檯子輸
      到沒錢，我還你一千元，『小朱』他沒錢吃飯，你就拿給他，你不可能說你跟
      我借一千啊，『小朱』沒錢你又借他，法官會罵你們白痴啊！」（以上見卷附
      錄音譯文），辛○○亦承認上述對話內容屬實（見乙○九十一年三月七日訊問
      筆錄第三頁倒數第五行），復陳稱原不知遭被告錄音乙節（見乙○九十一年三
      月七日訊問筆錄第四頁第十一行），益徵上述錄音內容，就辛○○部分陳述，
      要屬可信。核辛○○在被告頻頻催伊出面說明前述千元偽鈔來自伊時，並未明
      白反駁，且進而教導被告己○○至法院時應如何應訊，復屢屢提醒被告至法院
      對不知所收受之紙鈔係屬偽鈔乙節絕不能鬆口改稱知情，如此就算伊出面承認
      偽鈔係伊交付，亦沒關係，則本件千元偽造紙幣顯係辛○○交付被告甚明，被
      告此部分辯解，固屬可採；惟由前述錄音內容得知，其另辯稱：該紙千元紙幣
      係當日辛○○還其錢乙節，則全係出自辛○○教導而為，當非事實，而無足採
      。再證人辛○○於乙○調查時陳稱：當時係被告與林女要伊把罪擔起來，因為
      當日係其通知警察至上址查獲戊○○，伊不可能將假鈔拿給戊○○，嗣後讓警
      察追查云云（見同上日訊問筆錄第四頁），核與前述錄音譯文內容不合，亦無
      足採。況警員甲○○等人，原擬查緝毒品案件，當日至上址前，事先雖曾向辛○○詢問上址有何人在裡面，經鄭某告知有戊○○在內，惟當時警員並未告訴
      鄭某，戊○○因案被通緝，要去緝捕范某，經證人甲○○證述在卷（見乙○九
      十一年六月三日訊問筆錄第五頁），如前所述，辛○○係將該紙偽鈔交付被告
      己○○，而非戊○○，伊又不知戊○○遭通緝一事，則戊○○是否會為警逮捕
      ，原非辛○○所知；己○○會將偽鈔交給戊○○，要亦非伊所料，此由警員甲○○證述：於查獲現場埋伏時雖曾見己○○，然未特別予以盤查益明（見乙○
      九十年十二月二十七日訊問筆錄第七頁倒數第六行），是單就辛○○向警方報
      告戊○○在上址乙節，尚不得推翻本件紙鈔係辛○○交付被告之認定。
（六）末按，如前所述，被告於乙○審理時所辯：本件查獲之偽造紙幣係辛○○所還
      其之錢云云，固係聽從鄭某指導所供，不足採信，是被告究於何時因何原因而
      自鄭某取得該紙幣，雖無從確知。惟由辛○○當日下午三、四許確曾至上址，
      經伊於偵查中陳明在卷（見偵查卷第四十八頁背面第七、八行），則被告稱係
      鄭某於查獲當日所交付，即不無可能。再如前述，本件偽造通用千元紙幣大小
      與真鈔無異，差別且非極為明顯，被查獲又只有一張（移送併辦之三張偽鈔，
      並非在被告住處查獲，且與本案紙鈔製版時間、圖案、大小均不同─見卷附台
      北縣警察局刑事案件報告書影本及乙○勘驗筆錄），則被告稱其取得迄交付時
      ，均不知該紙千元紙幣係屬偽造，非無可能，是尚不能以被告供詞反覆、矛盾
      ，即反證其犯行。
五、綜上所述，公訴人指被告涉犯刑法第一百九十六條第一項之罪行，所憑事證，客
    觀上既尚未達於通常一般人均不致有所懷疑，而得確信其犯罪事實之程度，依「
    罪證有疑，利於被告」之法則，即應作有利於被告之認定。此外，復查無其他積
    極證據足證被告有該犯行，既不能證明被告犯罪，自應為無罪之諭知。本件既為
    無罪之判決，自與台灣板橋地方法院檢察署檢察官移送併辦部分無何裁判上一罪
    之連續關係可言，為原公訴效力所不及，自應退回由該署檢察官另行偵辦。又辛○○是否及偽造通用紙幣犯行，亦應另由該署檢察官續為調查。
據上論斷，應依刑事訴訟法第三百零一條第一項，判決如主文。
本案經檢察官葉志飛到庭執行職務
中    華    民    國      九十一      年      六      月    十七      日
                                      臺灣板橋地方法院刑事第五庭
                                          法  官  林  玫  君
右正本證明與原本無異。
如不服本判決，應於判決送達後十日內，向乙○提出上訴狀。
                                          書記官  許  清  秋
中    華    民    國      九十一      年      六      月    二十四    日
